【裁判字號】    96,聲,1938
【裁判日期】    970115
【裁判案由】    返還提存物
【裁判全文】
臺灣桃園地方法院民事裁定              96年度聲字第1938號
聲  請  人  合作金庫商業銀行股份有限公司
法定代理人  乙○○
代  理  人  丙○○
相  對  人  台灣龍傑股份有限公司
兼法定代理
人          甲○○
上列聲請人聲請返還提存物事件，本院裁定如下：
    主  文
聲請駁回。
聲請程序費用由聲請人負擔。
    理  由
一、本案原債權人中國農民銀行股份有限公司（下稱中國農民銀
    行）於民國95年5 月1 日併入合作金庫商業銀行股份有限公
    司（下稱合作金庫），合作金庫為存續公司，承受中國農民
    銀行之一切本案權利與義務，有行政院金融監督管理委員會
    95年1 月19日金管銀（二）字第09585003780 號函可稽，合
    先敘明。
二、按解散之公司除因合併、分割或破產而解散外，應行清算。
    股份有限公司之清算，以董事為清算人，但本法或章程另有
    規定或股東會另選清算人時，不在此限。公司之清算人，在
    執行職務範圍內，為公司之負責人。公司法第24條、第322
    條第1 項本文及第8 條第2 項分別定有明文。查本件相對人
    業由經濟部以93年11月15日經授中字第09334775240 號函廢
    止公司登記，而其於95年10月24日召開股東臨時會，選任甲
    ○○為清算人，有聲請人提出之相對人公司變更登記卡、95
    年11月2 日申請書影本、本院民事紀錄科查詢表各1 件在卷
    可稽，並由本院依職權調閱95年司字第208 號聲報清算人事
    件卷宗，核閱屬實。依前開規定，甲○○為相對人之清算人
    即法定代理人，合先敘明。
三、按訴訟終結後，供擔保人證明已定20日以上之期間，催告受
    擔保利益人行使權利而未行使者，法院應依供擔保人之聲請
    ，以裁定命返還其提存物，民事訴訟法第104 條第1 項第2
    款定有明文。前開規定，於其他依法令供訴訟上之擔保者準
    用之；同法第106 條前段亦有規定。而訴訟終結，宜從廣義
    解釋，包括執行程序終結在內。故債權人於執行程序終結後
    ，定20日以上之期間催告受擔保利益人行使權利而未行使者
    ，法院即得依上開規定裁定返還提存物。次按依此規定聲請
    返還提存物或保證書者，係以供擔保人於訴訟終結後，已定
    20日以上之期間，催告受擔保利益人行使權利，以及受擔保
    利益人受催告後，未於催告所定期間內行使權利為要件。訴
    訟終結後定20日以上期間之催告，既屬法定要件之一，則催
    告必須在訴訟終結之後，否則不生催告之效力。不能謂訴訟
    終結前之催告，自屬合法（最高法院87年度台抗字第454 號
    判決要旨參照）。
四、本件聲請意旨略以：聲請人與相對人間假扣押事件，聲請人
    前依本院91年度裁全字第6612號民事裁定為擔保假扣押執行
    ，曾提供新台幣（下同）200 萬元（交通銀行開發金融債券
    第15期第7 次3 年期債票，面額200 萬元）為擔保金，經本
    院91年度存字第3294號擔保提存事件准予提存後，聲請本院
    以91年度執全字第3296號假扣押執行事件，就相對人所有財
    產執行假扣押，並經本院以執全地字第4205號辦理併案扣押
    在案。嗣後，上開提存擔保金（即債票）到期，聲請人聲請
    變換提存擔保金為「89年度甲類第2 期中央政府公債登錄債
    票面額200 萬元」（89年度甲類第2 期中央政府公債，債券
    代號：A89102號，面額200 萬元），並經本院以94年度聲字
    第105 號裁定准予變換，及以本院94年度存字第864 號擔保
    提存事件准予提存。茲因聲請人已撤回上開假扣押執行，並
    已定20日以上期間通知受擔保利益人即相對人行使權利而迄
    今未行使，爰依法聲請裁定返還上開擔保金等語。並提出本
    院91年度裁全字第6612號民事裁定、91年度存字第3294號提
    存書、執行處通知（91年11月4 日桃院祺民執全6 字第3296
    號）、94年度聲字第105 號裁定、94年度存字第864 號提存
    書，相對人公司之變更登記卡、清算人戶籍謄本、存證信函
    及其回執各1 件為證。
五、經查，聲請人上開主張，除據其提出上開證據為證外，並經
    本院依職權調取本院91年度執全字第3296號假扣押執行、91
    年度存字第3294號擔保提存事件、94年度聲字第105 號變換
    擔保物事件、94年度存字第864 號擔保提存事件卷宗，核閱
    屬實，堪信聲請人此部分主張為真實。惟稽之上開存證信函
    回執，聲請人係於96年6 月7 日催告相對人公司行使權利，
    而聲請人嗣於96年10月24日始具狀聲請撤回假扣押之強制執
    行，是其所為催告係於聲請撤回假扣押強制執行之前，依前
    揭說明，自不生催告效力。是縱相對人未因聲請人該項催告
    而行使權利，聲請人仍不得依上開規定聲請返還本件擔保金
    。據上，聲請人本件聲請於法不合，應予駁回。
六、依民事訴訟法第95條、第78條，裁定如主文。
中    華    民    國    97    年    1     月    15    日
                  民事第一庭    法  官  陳雪玉
如不服本裁定應於送達後10日內向本院提出抗告狀，並應繳納抗
告裁判費新台幣1,000 元。
以上正本與原本無異。
中    華    民    國    97    年    1     月    22    日
                              書記官  吳瓊英


司法院資訊處製作；財團法人民間司法改革基金會備份。
